---
title: "GLORIA EVI"
output: WORD
---
# GLORIA EVI數值處理
## 概述
將從Google earth engine 上下載下來的Terra 16D EVI資料下載下來，並將資料平滑化後，再用內插法將資料解析度提高到每週。再用時間序列的分解法將資料分解成長期變動趨勢、季節變動趨勢以及隨機變動。

Step 0. package集中處

```{r}
library(data.table)
library(imputeTS) #time serise
library(readr) # convert the text to number
library(ggplot2)
Sys.setlocale("LC_TIME", "English")
```
設定路徑
```{r}
path <- "H:/我的雲端硬碟/研究室計畫/GLORIA_個人處理/2022"
```


### Step 1. 資料載入與初步處理
將資料載入並將日期資料轉換，並把資料品質不佳(AQ>2)的資料剃除。使用loess function 將EVI平滑化，加入各山峰編號，最後合併各山峰的EVI。

```{r}
comb_evi <- function(name,path){
Sys.setlocale("LC_TIME", "English") #時間設置成英文
  require(data.table)
  require(imputeTS)
  require(readr)
    evi_t <- fread(paste0(path,"/Terra_16D_2003_2022_",name,".csv"))
    evi_a <- fread(paste0(path,"/Aqua_16D_2003_2022_",name,".csv"))
    evi <- rbind(evi_t,evi_a)
    colnames(evi)<-c('time','EVI','AQ')
    evi_sel <- evi[,date:=as.Date(time,format="%b %d, %Y")][
      order(date)][AQ<2,][
      ,EVI:=parse_number(EVI)/10000][
        EVI!=""]
    evi_sel[,EVI.sm:=loess(EVI~as.numeric(date),data=evi_sel,span=0.05)$fit]
    evi_sel[,summit:=name]
    return(evi_sel)
    }
evi_rpath <- paste0(path,"/rawdata/EVI")

summit_name <- c("JIA","MIN","HUU")
evi <- lapply(summit_name,comb_evi,path=evi_rpath)



```


## Step. 2 時間序列
概述：將EVI資料提高解析度為週資料(原始為16天，使用內插法interplation提高解析)。提高解析之目的是為了將每年的循環週期訂在一致的52.143。利用decompose 的 additive model將EVI.sm拆成長期趨勢(Trend)季節變動(seasonal trend)以及隨機項(random)。
延續資料`evi`與`summit_name`
```{r}
W <- as.data.table(seq(as.Date('2003-01-01'),as.Date('2022-5-31'),by='weeks'))
W[,yyww:=paste0(year(V1),'-',week(V1))] 
setkey(W,yyww)
evi_r <- lapply(evi,function(x){
  #### Increasing data resolution to weekly
  name <- unique(x$summit)
  x[,yyww:=paste0(year(date),'-',week(date))]
  rd_w <- x[W,on=.(yyww=yyww)][order(V1)]
 rd_w[,EVI_rNA:=na_interpolation(EVI)]
 rd_w[,EVI_wsm:=na_interpolation(EVI.sm)]
 rd_w[is.na(summit),summit:=name]
 rd_ts <- ts(rd_w[,EVI_wsm],frequency =52.143,start = c(2003,1))
 ts_r = decompose(rd_ts, "additive")

 ts_r_list <- data.table(rd_w[,.(date,summit,yyww,V1,EVI_rNA)],
             EVI_sm=ts_r$x,season=ts_r$seasonal,trend=ts_r$trend,random=ts_r$random)
 return(ts_r_list)
 })

r <- rbindlist(evi_r)
setnames(r,"V1",'date_w')
write.csv(r,paste0(path,'/result/EVI_ts_r.csv'))
```
## Step 3. 繪圖
繼承資料為最後統整資料`r``
概述：將表格中各山峰加上區域(region)

```{r}
r[summit %in% summit_name,region:="SAC"]
r[,.(mean(EVI_sm)),by=.(summit)]
#### EVI smoothly value plot
r[,year:=year(date)]
for (i in c("SAC")){
#### EVI smoothly value plot
p1 <- ggplot(r[region==`i`],aes(x=date_w,y=EVI_sm,color=summit))+
  geom_line(size=0.5)+
  theme_classic()+
  labs(x="Year",y="EVI smoothly value",color="Summit")+
  scale_x_date(breaks="2 year",date_labels = "%Y")+
 scale_color_brewer(palette="Set2")
  ggsave(paste0(paste0(path,"/result/plot/",i,"_EVI_smoothly_value.jpg")),plot=p1,width=8,height=4,dpi=300)
#### EVI trend value plot
p2 <- ggplot(r[region==`i`],aes(x=date_w,y=trend,color=summit))+
  geom_line(size=0.5)+
  theme_classic()+
  labs(x="Year",y="EVI trend",color="Summit")+
  scale_x_date(breaks="2 year",date_labels = "%Y")+
  scale_color_brewer(palette="Set2")
ggsave(paste0(path,"/result/plot/",i,"_EVI_trend.jpg"),plot=p2,width=8,height=4,dpi=300)

#### EVI season value plot

p3 <- ggplot(data=r[region==`i`&year==2015],aes(x=date_w,y=season,color=summit))+
  geom_line(size=0.5)+
  theme_classic()+
  labs(x="Year",y="EVI seasonal trend",color="Summit")+
  scale_x_date(breaks="month",date_labels = "%b")+
  scale_color_brewer(palette="Set2")
ggsave(paste0(path,"/result/plot/",i,"_EVI_season.jpg"),plot=p3,width=6,height=4,dpi=300)

p4 <- ggplot(r[region==`i`],aes(x=date_w,y=random,fill=summit))+
  geom_col(size=0.5)+
  theme_classic()+
  labs(x="Year",y="EVI random term",fill="Summit")+
  scale_x_date(breaks="2 year",date_labels = "%Y")+
  scale_fill_brewer(palette="Set2")+
  facet_grid(summit~.)
ggsave(paste0(path,"/result/plot/",i,"_EVI_random.jpg"),plot=p4,width=8,height=4,dpi=300)
}
### 調整趨勢圖與月水分供應量做比較
ggplot(r[region==`i`],aes(x=date_w,y=trend,color=summit))+
  geom_line(size=0.5)+
  theme_classic()+
  labs(x="Year",y="EVI trend",color="Summit")+
  scale_x_date(breaks="2 year",date_labels = "%Y")+
  scale_color_brewer(palette="Set2")
ggsave(paste0(path,"/result/plot/",i,"_EVI_trend_2.jpg"),plot=p2,width=8,height=2,dpi=300)

```

