---
title: "2022 GLORIA 氣候資料處理"
output: word_document
---

# 概要
由於本年度開始探究環境缺水因素，因此加入潛在蒸散量討論
本次資料來源為[ERA5-Land Monthly Averaged(ECMWF Climate Reanalysis)]
(https://developers.google.com/earth-engine/datasets/catalog/ECMWF_ERA5_LAND_MONTHLY?hl=en)
資料解析度為0.1度，時間自1981年開始。
統整資料處理與分析過程。主要有以下幾項。
1. ERA5資料統整。
2. 氣溫、雨量與潛在蒸散量資料計算
3. 水分供給計算
3. 結果分析與繪圖

## Step 0. 主要package與建立路徑
```{r message=FALSE}
library(imputeTS) #time serise analysis
library(data.table)
library(broom) #get the lm coefficient
library(ggplot2) #plot
library(mondate) # deal with the date data
library(ggpmisc) #add lm formula in ggplot
library(patchwork) #multiple plots
```
設定資料路徑
```{r}
path <- "H:/我的雲端硬碟/研究室計畫/GLORIA_個人處理/2022"
```



##Step 1. 處理 ERA5 資料
概要：將ERA5的資料統整合併，日期轉換，並將數值轉換成一般常用單位(溫度為攝氏，雨量為mm)。
本次使用的ERA5資料皆為10km解析度資料，三座山峰的數值基本上都在同一網格內。
由於ERA5的雨量累積與實際值相距甚遠，推測可能是因為該圖層為月平均值，數值可能再平均過，
因此再將數值
```{r echo=FALSE}
#the region and period most be text. The "region" is the region code, like "SYU" or "DAS". The "path" is the folder path of data.

  Sys.setlocale("LC_TIME", "English") #Set up the time format to English.

dt <- fread(paste0(path,"/rawdata/ERA_5_monthly_01degree/SAC/1981_2022_03_JIA.csv"))
colnames(dt) <- c('date','PE','temp','rain')
dt[,date:=as.Date(date,format='%b %d, %Y')][
  ,temp:=temp-273.15][,rain:=rain*1000*30][,PE:=PE*1000*30]

write.csv(dt,paste0(path,'/result/ERA5_monthly_SAC.csv'))

```
## Step 2. 統計與作圖
概要：計算各山峰的年、季節以及月的均溫與累積雨量
季節：12,1,2為冬季、3,4,5為春季、6,7,8為夏季、9,10,11為秋季

```{r}
w_d <- fread(paste0(path,'/result/ERA5_monthly_SAC.csv'))
w_d[,date:=as.Date(date)]
w_d[,year:=year(date)][,month:=month(date)]
w_d[month%in%3:5,season:='Spring'][
  month%in%6:8,season:='Summer'][
    month%in%9:11,season:='Fall'][
      is.na(season),season:='Winter']
w_y <- w_d[,.(temp=mean(temp),temp_sd=sd(temp),rain=sum(rain),pe=sum(PE)),
            by=.(year)] #for year
####calculate the water supply
w_y[,ws:=rain+pe][ws>0,w_class:="positive"][ws<0,w_class:="negative"]

w_d[,year.s:=year] 
w_d[month==12,year.s:=year+1] # December was the winter group of next year

w_s <- w_d[,.(temp=mean(temp),rain=sum(rain),pe=sum(PE)),
            by=.(year.s,season)] #for season
write.csv(w_y,paste0(path,'/result/ERA5_yearly_SAC.csv'))
```

## Step 3. 年變化趨勢作圖
```{r}
### 年均溫變化圖
ggplot(w_y[year!=2022],aes(x=year,y=temp))+
  geom_line(color="turquoise2")+
  geom_point()+
  geom_smooth(method = lm)+
  labs(x='Year',y='Mean annual temperature (°C)')+
  theme_classic()+
  scale_x_continuous(breaks = seq(1981,2021,5))+
  ylim(10,15)+
  stat_poly_eq(formula = y ~ x,aes(label = paste(..eq.label..)),
               label.x.npc = "left",label.y.npc = 0.90,parse=TRUE,size = 5)+
  stat_poly_eq(formula = y ~ x,aes(label = paste(..rr.label..,
                                                 ..p.value.label..,sep = "~~")),
                label.x.npc = "left",label.y.npc = 0.85,parse=TRUE,size = 5)
ggsave(paste0(path,"/result/plot/ERA5_SAC_年均溫趨勢.jpeg"),width=8,height=5,dpi=300)

## 年雨量變化圖
pre_avg <- mean(w_y[year!=2022]$rain)
pe_avg <- -mean(w_y[year!=2022]$pe)
year_pre <- ggplot(w_y[year!=2022],aes(x=year))+
  geom_col(aes(y=rain),fill="turquoise2",width = 0.6)+
  labs(x='Year',y='Precipitation (mm)')+
  geom_hline(aes(yintercept=pre_avg), colour="gray40", linetype="dashed",size=0.8)+
  theme_classic()+
  scale_x_continuous(breaks = seq(1981,2021,5))+
  ylim(0,4500)
year_PE<- ggplot(w_y[year!=2022],aes(x=year))+
  geom_col(aes(y=pe*-1),fill="red4",width = 0.6)+
  labs(x='Year',y='Potential evaporation (mm)')+
  geom_hline(aes(yintercept=pe_avg), colour="gray40", linetype="dashed",size=0.8)+
  theme_classic()+
  scale_x_continuous(breaks = seq(1981,2021,5))+
  ylim(0,4500)  

year_pre/year_PE+ plot_annotation(tag_levels = 'A')

ggsave(paste0(path,"/result/plot/ERA5_SAC_年雨量趨勢.jpeg"),width=13,height=7.5,dpi=300)

## water supply dynamic
ws_avg <- mean(w_y[year!=2022,ws])
ggplot(w_y[year!=2022],aes(x=year,y=ws,fill=w_class))+
  geom_col(width = 0.6)+
  labs(x='Year',y='Water supply (mm)',fill="Class")+
  geom_hline(aes(yintercept=ws_avg), colour="gray40", linetype="dashed",size=0.8)+
  theme_classic()+
  scale_x_continuous(breaks = seq(1981,2021,5))
ggsave(paste0(path,"/result/plot/water_supply.jpeg"),width=8,height = 5,dpi=600)
```

## Step 4. 季節變化趨勢作圖
```{r}
### 季節均溫變化圖
w_s[,season:=factor(season,levels=c("Winter","Spring","Summer","Fall"))]

ggplot(w_s[year.s!=2022],
         aes(x=year.s,y=temp,color=season))+
    geom_line(color="gray80",size=0.6)+
    geom_point(color="black")+
    geom_smooth(method = lm)+
    labs(x='Year',y='Mean temperature (°C)')+
    scale_x_continuous(breaks = seq(1981,2021,5))+
    theme_classic()+
    stat_poly_eq(formula = y ~ x,aes(label = paste(..eq.label..)),
                 label.x.npc = "left",label.y.npc = 0.95,parse=TRUE,size = 4)+
    stat_poly_eq(formula = y ~ x,aes(label = paste(..rr.label..,
                                                   ..p.value.label..,sep = "~~")),
                  label.x.npc = "left",label.y.npc = 0.9,parse=TRUE,size = 4)+
    theme(legend.position = "none")+
    facet_wrap(season~.,nrow =2,scales = "free_y")
ggsave(paste0(path,"/result/plot/ERA5_SAC_季節均溫趨勢_all.jpeg"),
       width=9,height=6,dpi=600)

## 季節雨量變化圖
w_s[,rain_s_avg:=mean(rain),by=.(season)][
  ,pe_s_avg:=mean(pe),by=.(season)]
w_s[,ws:=rain+pe][,ws_s_avg:=mean(ws),by=.(season)]
w_s[ws>0,w_class:="positive"][ws<0,w_class:="negative"]
w_s[is.na(w_class),w_class:="positive"]

ggplot(w_s[year.s!=2022],aes(x=year.s,y=rain,fill=season))+
  geom_col(width = 0.6)+
  labs(x='Year',y='Precipitation (mm)')+
  geom_hline(data=w_s,aes(yintercept=rain_s_avg), colour="gray30",
             linetype="dashed",size=0.6)+
  theme_classic()+
  scale_x_continuous(breaks = seq(1981,2021,5))+
  theme(legend.position = "none")+
  facet_wrap(~season,nrow = 2)
ggsave(paste0(path,"/result/plot/ERA5_SAC_season_rain.jpeg"),width=8,height=5.5,dpi=600)  

##季節潛在蒸散量圖
ggplot(w_s[year.s!=2022],aes(x=year.s,y=pe*-1,fill=season))+
  geom_col(width = 0.6,alpha=0.6)+
  labs(x='Year',y='Potential evaporation (mm)')+
  geom_hline(aes(yintercept=-pe_s_avg), colour="gray30", linetype="dashed",size=0.6)+
  theme_classic()+
  scale_x_continuous(breaks = seq(1981,2021,5))+
  facet_wrap(~season,nrow = 2)+
  theme(legend.position = "none")+
  scale_fill_brewer(palette="Dark2")
ggsave(paste0(path,"/result/plot/ERA5_SAC_seasonal_pe.jpeg"),width=8,height=5.5,dpi=600) 


## water supply dynamic

ggplot(w_s[year.s!=2022],aes(x=year.s,y=ws,fill=w_class))+
  geom_col(width = 0.8)+
  labs(x='Year',y='Water supply (mm)',fill="Class")+
  geom_hline(aes(yintercept=ws_s_avg), colour="gray40", linetype="dashed",size=0.8)+
  theme_classic()+
  facet_wrap(~season,nrow = 2)+
  scale_x_continuous(breaks = seq(1981,2021,5))
ggsave(paste0(path,"/result/plot/ERA5_SAC_seasonal_w_supply.jpeg"),width=8,height = 6,dpi=300)
```